【裁判字號】    98,訴,456
【裁判日期】    980630
【裁判案由】    違反毒品危害防制條例
【裁判全文】
臺灣屏東地方法院刑事判決               98年度訴字第456號
公  訴  人  臺灣屏東地方法院檢察署檢察官
被      告  甲○○
                    （另案臺灣屏東監獄竹田分監執行中）
上列被告因違反毒品危害防制條例案件，經檢察官提起公訴（98
年度毒偵字第173 號），茲因被告就被訴事實為有罪之陳述，經
告知簡式審判程序意旨，並聽取公訴人及被告之意見後，本院合
議庭裁定由受命法官獨任依簡式審判程序審理，判決如下：
    主  文
甲○○施用第一級毒品，累犯，處有期徒刑壹年肆月。
    事  實
一、甲○○有煙毒、毒品等前案紀錄，最近一次經徒刑執行完畢
    情形如下：
  (一)民國86年間因販賣毒品案件，經臺灣高等法院高雄分院88年
    度上更二字第337 號（本院86年度訴字第654 號）判處有期
    徒刑7 年2 月，褫奪公權3 年確定，於89年4 月19日入監執
    行，92年7 月2 日因縮刑假釋出監，依指揮書應於94年1 月
    14日期滿。
  (二)93年間因施用第二級毒品案件，經本院93年度簡字第638 號
    判處有期徒刑3 月確定。
  (三)93年間另因施用第一級、第二級毒品案件，經本院93年度訴
    字第821 號判處有期徒刑1 年4 月、8 月，應執行有期徒刑
    1 年10月確定。
  (四)嗣前開(二)、(三)所示之刑與(一)部分假釋經撤銷所餘殘刑1 年6
    月12日接續執行，於93年9 月15日入監執行，96年7 月3 日
    因縮刑假釋出監付保護管束，97年2 月20日因保護管束期滿
    未經撤銷假釋而執行完畢。
二、又其前因施用毒品案件，經裁定令入勒戒處所施予觀察、勒
    戒，於87年8 月7 日入所執行，因有繼續施用毒品傾向，經
    裁定令入戒治處所施予強制戒治，87年9 月8 日轉入執行，
    因無繼續施用毒品傾向，經裁定停止戒治，所餘期間付保護
    管束，於88年3 月17日出所，期滿未經撤銷停止戒治而執行
    完畢，嗣5 年內已經再犯施用毒品案件而經法院判決確定並
    執行完畢如上。
三、詎其經前開有期徒刑執行完畢後5 年內，仍不知悔悟，復基
    於施用第一級毒品之犯意，於97年10月3 日下午4 時許，在
    其位於屏東縣屏東市○○路11之1 號之住所內，以注射方式
    施用第一級毒品海洛因1 次（所用針筒於查獲前已經丟棄而
    滅失），嗣為警於97年10月5 日下午3 時許，在屏東市空翔
    里永城8 之6 號建物前，發現其手臂上明顯因注射毒品所遺
    針孔而查獲，經採其尿液送驗結果，呈嗎啡即海洛因經人體
    水解代謝產物陽性反應。
四、案經屏東縣警察局屏東分局報告臺灣屏東地方法院檢察署檢
    察官偵查起訴。
    理  由
一、前揭施用第一級毒品海洛因犯罪並為警查獲之事實，業據被
    告甲○○於本院審理期日自承不諱，並有警製偵查報告在卷
    可稽，又其經查獲旋採尿送臺灣檢驗科技股份有限公司以氣
    相層析質譜儀法（GC／MS）等科學方法檢驗結果，亦呈嗎啡
    即海洛因經人體水解代謝產物之陽性反應，有該公司97年10
    月22日，編號KH2008A0000000濫用藥物尿液檢驗報告存卷可
    按，乃鑑定機關本於專業知識暨以精密儀器測試後所得之結
    論，自可憑信。被告甲○○自白施用海洛因，堪信與事實相
    符。
二、按毒品危害防制條例於92年7 月9 日修正公布，自93年1 月
    9 日施行，其中第20條、第23條將施用毒品之刑事處遇程序
    ，區分為「初犯」及「5 年內再犯」、「5 年後再犯」。依
    其立法理由之說明：「初犯」，經觀察、勒戒或強制戒治後
    ，應為不起訴處分或不付審理之裁定；經觀察、勒戒或強制
    戒治執行完畢釋放後，「5 年內再犯」者，因其再犯率甚高
    ，原實施之觀察、勒戒及強制戒治既已無法收其實效，爰依
    法追訴或裁定交付審理。至於經觀察、勒戒或強制戒治執行
    完畢釋放後，「5 年後再犯」者，前所實施之觀察、勒戒或
    強制戒治已足以遮斷其施用毒品之毒癮，為期自新及協助其
    斷除毒癮，仍適用「初犯」規定，先經觀察、勒戒或強制戒
    治之程序。從而依修正後之規定，僅限於「初犯」及「5 年
    後再犯」2 種情形，始應先經觀察、勒戒或強制戒治程序。
    倘被告於5 年內已再犯，經依法追訴處罰，縱其第3 次（或
    第3 次以上）再度施用毒品之時間，在初犯經觀察、勒戒或
    強制戒治執行完畢釋放5 年以後，已不合於「5 年後再犯」
    之規定，且因已於「5 年內再犯」，顯見其再犯率甚高，原
    實施觀察、勒戒或強制戒治，已無法收其實效，即應依該條
    例第10條處罰（最高法院95年度第7 次刑事庭會議決議意旨
    參照）。
三、被告甲○○前因施用毒品案件，經裁定令入勒戒處所施予觀
    察、勒戒，於87年8 月7 日入所執行，因有繼續施用毒品傾
    向，經裁定令入戒治處所施予強制戒治，87年9 月8 日轉入
    執行，因無繼續施用毒品傾向，經裁定停止戒治，所餘期間
    付保護管束，於88年3 月17日出所，期滿未經撤銷停止戒治
    而執行完畢，嗣5 年內已於93年間再犯施用毒品案件，經本
    院93年度簡字第638 號判處有期徒刑3 月確定，及93年度訴
    字第821 號判處有期徒刑1 年4 月、8 月，應執行1 年10月
    確定，並均入監執行完畢，有臺灣高等法院被告前案紀錄表
    、臺灣屏東地方法院檢察署刑案資料查註紀錄表、全國施用
    毒品案件紀錄表、受觀察勒戒人毒品及前科紀錄簡列表各1
    份在卷可按，是被告甲○○於強制戒治執行完畢釋放後，5
    年以內已再犯施用毒品犯行，並經依法追訴處罰後，復犯本
    件施用第一級毒品犯行之事證明確，應依法論科。
四、按海洛因為毒品危害防制條例第2 條第2 項第1 款規定之第
    一級毒品，除法律另有規定者外，不得持有、施用。核被告
    甲○○所為，係犯毒品危害防制條例第10條第1 項之施用第
    一級毒品罪。其因施用而持有海洛因之低度行為，應為施用
    之高度行為所吸收，不另論罪。又被告甲○○曾於：(一)86年
    間因販賣毒品案件，經臺灣高等法院高雄分院88年度上更二
    字第337 號（本院86年度訴字第654 號）判處有期徒刑7 年
    2 月，褫奪公權3 年確定，於89年4 月19日入監執行，92年
    7 月2 日因縮刑假釋出監，依指揮書應於94年1 月14日期滿
    ；(二)93年間因施用第二級毒品案件，經本院93年度簡字第63
    8 號判處有期徒刑3 月確定；(三)93年間因施用第一級、第二
    級毒品案件，本院93年度訴字第821 號判處有期徒刑1 年4
    月、8 月，應執行1 年10月確定；嗣前開(二)、(三)所示之刑與
    (一)部分假釋經撤銷所餘殘刑1 年6 月12日接續執行，於93年
    9 月15日入監執行，96年7 月3 日因縮刑假釋出監付保護管
    束，97年2 月20日因保護管束期滿未經撤銷假釋而執行完畢
    ，有臺灣高等法院被告前案紀錄表及臺灣屏東地方法院檢察
    署刑案資料查註紀錄表各1 份在卷可按，其5 年之內再因故
    意犯有期徒刑以上刑之本罪，為累犯，應依法加重其刑。
五、爰審酌被告甲○○為57年2 月9 日出生、受有國中畢業教育
    程度、從事電子業之人，有警詢年籍等資料在卷可參，並據
    其在本院審理時自陳，本件犯罪時已屆不惑，除前開構成施
    用毒品訴追條件及累犯之要件，不再重複評價者外，於本件
    判決前復已再犯施用第一級、第二級毒品案件，經本院97年
    度訴字第1244號判處有期徒刑8 月、6 月，應執行有期徒刑
    1 年，經上訴、再上訴，依序經臺灣高等法院高雄分院97年
    度上訴字第1830號、最高法院98年度臺上字第603 號駁回上
    訴而確定，業於98年4 月8 日入監執行，有臺灣高等法院被
    告前案紀錄表及臺灣屏東地方法院檢察署刑案資料查註紀錄
    表各1 份在卷可按，素行欠佳，茲就其施用毒品之犯罪類型
    ，雖有認為僅屬自戕行為，並未涉侵害他人法益者，惟姑不
    論此見與我國現行刑事立法除就行為人藉自殘行為達到其他
    侵害國家、社會法益結果之目的，而在相關特別立法如妨害
    兵役治罪條例等特別法中定以處罰之規定外，向不加罰於單
    純自殘，甚或自殺行為所表彰之規範體系價值觀念相左，況
    毒品危害防制條例第10條所規定對施用毒品行為之處罰，其
    法定刑猶相當，或更甚（如施用第一級毒品罪）於刑法中關
    於故意「傷害他人」規定罪責，舉輕明重，足徵其規範保護
    之法益，原不在該「自戕」行為本身所造成行為人個人身體
    健康之有形侵害。蓋民主法治國家之所異於獨裁、集權社會
    ，其國家政策、社會發展，均取決於以全體公民個人意志累
    積形成之群體意志，凡公民不分性別、學歷、職業、貧富、
    愚智，任由鴻儒碩彥至販夫走卒，其個人意志之表現就群體
    意志決定之形成，均屬等值，直接影響國家、社會整體之命
    運，至關重要，則個人基於自主、健全意思所表現之公民意
    志，不分良窳，均應尊重，然若有藉不正手段影響他人或自
    陷個人健全自主意志不能正常形成、表現者，不僅直接侵蝕
    公民群體意志形成之基礎，迫令其他自重慎行大眾均須承受
    建立在該不健全基礎形成之公共政策、社會生活品質之結果
    ，對於國家、社會法益及人民全體利益，猶已構成危害，是
    如投票受賄罪所規範者，即在禁止公民匯集個人自主意志以
    形成群體意志之過程受不當影響及控制，即為適例。今毒品
    除可對個人身體健康造成有形傷害外，就人之身體及精神形
    成高度成癮性及依賴性，猶足以抑制個人表現其本於心性能
    力所為自主意志之決定，並進而造成群體意志表現遭不當扭
    曲之危險，直接影響國家、社會之發展，侵害至鉅，斷非僅
    止於個人健康之危害，被告甲○○迭因施用毒品而經觀察、
    勒戒、強制戒治及刑之執行矯治，未幾仍重蹈覆轍，除徵其
    守法觀念薄弱，堪認已施用毒品成習，積重難返，對其個人
    身心、家庭及國家、社會之危害非輕，並考量其犯罪施用毒
    品之情節，及其犯罪經查獲後，均能坦承犯行，犯後態度尚
    可等一切情狀，量處如主文所示之刑，以資儆懲。
六、未扣案而供被告本件施打海洛因犯罪使用之注射針筒，除據
    被告甲○○供稱於查獲前已經丟棄而滅失，依現有卷證復不
    能證明其尚存在，爰不另為沒收之諭知，附此敘明。
據上論斷，依刑事訴訟法第273 條之1 第1 項、第299 條第1 項
前段，毒品危害防制條例第10條第1 項，刑法第11條前段、第47
條第1 項，判決如主文。
本案經檢察官簡志祥到庭執行職務
中    華    民    國    98    年    6     月    30    日
                  刑事第二庭    法  官  陳松檀
以上正本證明與原本無異。
如不服本判決應於收受本判決送達後10日內向本院提出上訴書狀
，其未敘述上訴理由者，並得於提起上訴後20日內向本院補提理
由書狀（均須按他造當事人之人數附繕本）「切勿逕送上級法院
」。
中    華    民    國    98    年    6     月    30    日
                                書記官  黃佳惠
附錄本件判決引用之法條：
毒品危害防制條例第10條
施用第一級毒品者，處6 月以上5 年以下有期徒刑。
施用第二級毒品者，處3 年以下有期徒刑。


司法院資訊處製作；財團法人民間司法改革基金會備份。
